臺灣新北地方法院刑事判決
111年度審訴字第1179號
公  訴  人  臺灣新北地方檢察署檢察官
被      告  游金山


選任辯護人  汪團森律師
上列被告因偽造文書案件，經檢察官提起公訴（111 年度偵續字
第308 號），本院判決如下：
    主  文
游金山犯行使偽造私文書罪，處有期徒刑參月，如易科罰金，以
新臺幣壹仟元折算壹日。緩刑貳年，緩刑期間付保護管束，並應
接受檢察官指定之肆小時法治教育課程。
    事實及理由
壹、查被告游金山所犯係死刑、無期徒刑、最輕本刑為3 年以上
    有期徒刑以外之罪，其於準備程序就被訴事實為有罪之陳述
    ，經告知簡式審判程序之旨，並聽取其與辯護人及檢察官之
    意見後，本院認無不得或不宜改依簡式審判程序進行之處，
    爰依刑事訴訟法第273 條之1 第1 項、第284 條之1 之規定
    ，裁定進行簡式審判程序。
貳、本案犯罪事實、證據及應適用之法條，除補充「被告游金山
    於111 年10月27日本院準備程序及審理時之自白（參本院卷
    附當日各該筆錄）」為證據外，餘均引用附件即檢察官起訴
    書之記載。
參、審酌被告因其父親游財過世後，為處理被繼承人之遺產稅事
    宜，匆促間未取得全體繼承人之同意，擅與其配偶陳秋滿（
    另經檢察官為緩起訴處分）共同分次盜蓋游財之印章在第一
    銀行存摺類存款取款憑條上，進而偽造游財名義之上開文件
    ，旋即由陳秋滿持以行使並提領依法為公同共有之遺產（即
    附件附表所示之銀行存款），所為侵害全體繼承人之權益及
    金融機構管理客戶存提款之正確性，實有不該，惟念其犯後
    始終坦承犯行，態度良善，且其實行本件犯行，目的在於提
    領被繼承人之遺產用以繳納相關稅款，尚非為貪圖自身之不
    法利益，兼衡被告之素行、教育程度、職業、家庭經濟與生
    活狀況，暨其犯罪動機、目的、手段、情節等一切情狀，量
    處如主文所示之刑，並諭知易科罰金之折算標準，以資處罰
    。
肆、查被告本件以前並無任何故意犯罪而受有期徒刑以上刑之宣
    告之紀錄，此觀卷附臺灣高等法院被告前案紀錄表1 份自明
    ，足以彰顯其素行良善，其所為本件犯行固應責難，然衡酌
    其因一時失慮，偶罹刑典，犯後始終坦承犯行，堪認知所悔
    悟，諒其經此偵審訴訟程序，應知所警惕，足信無再犯之虞
    ，本院審酌上情，認所宣告之刑以暫不執行為適當，併予宣
    告緩刑2 年，又為建立其正確法治觀念，本院認除前開緩刑
    宣告外，當為預防再犯之必要命令，爰併依刑法第74條第2 
    項第8 款之規定，命被告應接受檢察官指定之4 小時法治教
    育，並依刑法第93條第1 項第2 款規定，諭知於緩刑期間付
    保護管束，用勵自新。嗣被告如有違反上開負擔且情節重大
    者，檢察官得依刑法第75條之1 第1 項第4 款之規定，聲請
    法院撤銷其緩刑之宣告，特予指明。
伍、至於被告盜蓋游財所有之印章，而在前述提款文件上作成之
    印文，係持真正印章所為，業據其於審理中供承無訛，且遍
    觀卷內事證，未見被告有何持偽造之印章蓋用，抑或逕自偽
    造印文之情狀，故不予宣告沒收。
陸、本判決係依刑事訴訟法第310 條之2 及第454 條所製作之簡
    化判決，依法僅需記載犯罪事實、證據名稱及應適用之法條
    ，並得以簡略方式為之，如認定之犯罪事實、證據及應適用
    之法條，與檢察官起訴書之記載相同者，得引用之，附此敘
    明。
據上論斷，應依刑事訴訟法第273 條之1 第1 項、第299 條第1
項前段、第310 條之2 、第454 條（本件依刑事判決精簡原則，
僅記載程序法條文），判決如主文。
本案經檢察官吳姿函偵查起訴，由檢察官陳炎辰到庭執行公訴。
中　　華　　民　　國    111   年 　 11  　月 　 22  　日
                 刑事第二十四庭  法  官　李俊彥   
以上正本證明與原本無異。
如不服本判決，應於判決送達後20日內敘明上訴理由，向本院提
出上訴狀（應附繕本），上訴於臺灣高等法院。其未敘述上訴理
由者，應於上訴期間屆滿後20日內向本院補提理由書「切勿逕送
上級法院」。
                                 書記官  林慈恩
中　　華　　民　　國    111   年 　 11  　月 　 22  　日
附錄本判決論罪之法律條文：
中華民國刑法第210 條
偽造、變造私文書，足以生損害於公眾或他人者，處5 年以下有
期徒刑。
　
中華民國刑法第216 條
行使第210 條至第215 條之文書者，依偽造、變造文書或登載不
實事項或使登載不實事項之規定處斷。
--------------------------------------------------------
臺灣新北地方檢察署檢察官起訴書
                                    111年度偵續字第308號
　　被　　　告　游金山　男　58歲（民國00年0月0日生）
　　　　　　　　　　　　住○○市○○區○○路000號1樓
　　　　　　　　　　　　國民身分證統一編號：Z000000000號
    選任辯護人  汪團森律師
上列被告因偽造文書案件，業經偵查終結，認應提起公訴，茲將
犯罪事實及證據並所犯法條分敘如下：
　　　　犯罪事實
一、游金山（其餘所涉侵占等罪嫌另為不起訴處分）與劉銘宗之
    配偶即游美惠係同胞姊弟，陳秋滿（所涉偽造文書罪嫌另為
    緩起訴處分）則為游金山之配偶。游金山與陳秋滿利用持有
    游金山及游美惠父親即游財（已於民國94年3月16日過世）
    第一商業銀行（下稱第一銀行）00000000000號帳戶存摺及
    印鑑之機會，基於行使偽造私文書之犯意聯絡，明知游財業已
    過世，竟於附表所示之時間，由游金山委託陳秋滿接續持前
    開帳戶之存摺及印鑑至上開銀行三重埔分行，冒用「游財」
    之名義，填寫第一銀行存摺類存款取款憑條並在該憑條上盜
    蓋「游財」之印鑑後，交予不知情之前開金融機構行員而行使
    之，於附表所示時間，提領如附表所示之金額，足生損害於
    游財之繼承人及上開金融機構資料管理之正確性。
二、案經劉銘宗告發由本署偵辦。
　　　　證據並所犯法條
一、證據清單及待證事實：
編號 證據名稱 待證事實 1 被告游金山於偵查中之自白。 證明被告坦承明知游財已過世，仍委託其妻即同案被告陳秋滿於附表所示之時，持游財之印章提領附表所示之款項等事實。 2 同案被告陳秋滿於偵查中之證述。 證明附表所示之款項取款憑條均為同案被告陳秋滿書寫等事實。 3 第一商業銀行三重埔分行於110年11月30日以一三重埔字第00169號函文檢附之上開存摺類存款取款憑條。 證明附表所示之提領，均蓋有「游財」之印章等事實。 
二、按人之權利能力，終於死亡，其權利義務因死亡而開始繼承
    ，由全體繼承人承受，故關於遺產之法律行為，自當由全體
    繼承人為之，被繼承人縱令於生前曾授權他人為之，亦因其
    死亡致權利主體不存在使授權關係消滅，即不得再以被繼承
    人生前授權或全體繼承人之同意，而以被繼承人之名義製作
    取款憑條，提領被繼承人帳戶內之存款，否則足致社會一般
    人誤認死者猶然生存在世，有害公共信用之虞，尤其倘另有
    其他繼承人，對於遺產之繼承迭有爭執，倘未經全體繼承人
    同意，而擅以被繼承人名義為法律行為，其行為更有足生損
    害於繼承人之虞，均屬無權製作之偽造行為；至於行為人提
    領款項之目的或動機何在（例如是否悉數用作支付喪葬費或
    其他用途），對於本罪之成立，不生影響；又按刑法處罰行
    使偽造私文書罪之目的，除保護私文書名義人之法益外，並
    保護私文書之公共信用；且依刑法偽造文書罪章各條文所規
    定「足以生損害於公眾或他人」之構成要件，雖屬具體危險
    犯，然祇要有發生損害之虞為已足，不以實際發生損害為必
    要。此有最高法院107年度台上字第1162號、108年度台上字
    第3216號判決意旨可資參照。
三、核被告所為，係犯刑法第216條、第210條行使偽造私文書罪
    嫌。被告與同案被告間就上開犯罪，有犯意聯絡及行為分擔
    ，請論以共同正犯。渠等盜蓋游財印章，係偽造私文書之部
    分行為，而偽造私文書復係行使偽造私文書之低度行為，均
    請不另論罪。另被告就附表所示之犯行，時間密接、地點相
    近，顯係基於概括犯意，其侵害法益同一，各次行為獨立性
    甚為薄弱，依一般社會健全觀念，在時間差距，應視為數個
    舉動之接續實行，難以強行分開，請論以接續犯而為包括一
    罪。
四、依刑事訴訟法第251條第1項提起公訴。
　　此　致
臺灣新北地方法院
中　　華　　民　　國　 111　　年　　8 　　月　　8 　　日
　　　　　　　　　　　　　　  檢  察  官　吳姿函
附表：
編號 時間 提領銀行 金額 新臺幣（下同） 方式 1 95年8月14日 第一銀行三重埔銀行00000000000號 30342元 領現 2 同年11月6日 同上 25954元 同上